臺灣高等法院刑事判決　　　　　　　　　　　　　九十三年度上訴字第一七七九號
　　上　訴　人
　　即　被　告　甲○○
右上訴人因違反洗錢防制法案件，不服臺灣臺北地方法院九十三年度訴字第二六七號
，中華民國九十三年五月二十八日第一審判決（臺灣臺北地方法院檢察署檢察官以九
十二年度偵緝字第一五九七號簡易判決處刑聲請書聲請以簡易判決處刑，經原審法院
認為不宜以簡易判決處刑，改依通常程序為第一審判決）提起上訴，本院判決如左：
    主  文
上訴駁回。
    事  實
一、甲○○於民國九十二年二月間，基於幫助某不詳犯罪集團掩飾或隱匿重大犯罪所
    得財物之犯意，以新台幣（下同）一千元之代價，向丙○○購買第一商業銀行帳
    號00000000000號帳戶之存摺，（嗣丙○○《另案審理中》將上開第
    一商業銀行帳戶存摺交付予甲○○，惟甲○○並未交付一千元代價），於取得上
    開存摺後，即將該存摺交付予前揭不詳之犯罪集團，藉此幫助該犯罪集團，掩飾
    及隱匿因犯罪所得之款項而使偵查機關不易追查。嗣有乙○○於九十二年二月二
    十五日見該犯罪集團所登報刊載之不實代辦銀行貸款廣告後，依該廣告之電話聯
    繫指示，於同日匯款二萬七千八百九十一元至丙○○所交付予甲○○第一商業銀
    行帳戶內，以為代辦貸款之費用，經乙○○向第一商業銀行求證貸款手續，始知
    受騙而報警，嗣於同年三月五日十四時四十五分許，丙○○與其夫丁○○共同前
    往位於台北市○○路三○九號之第一商業銀行松江分行辦理上開帳戶之存摺掛失
    暨補領手續時，為警查獲，而循線查悉上情。
二、案經臺北市政府警察局中山分局報請臺灣臺北地方法院檢察署檢察官聲請以簡易
    判決處刑，原審認不宜以簡易判決處刑，而改依通常程序審理。
    理  由
一、訊據被告甲○○矢口否認有何不法犯行，辯稱：伊未曾向丁○○、丙○○取得任
    何存摺，亦未賣存摺給犯罪集團，那一陣子伊就在替銀行辦電訊門號送手機，伊
    因承租辦公室而認識丙○○的先生丁○○，他有辦理泛亞的門號，一星期之後，
    他就找他太太來辦理門號，丁○○原先找很多理由跟伊借錢，剛開始伊有借他，
    後來就不借他，他有要拿存摺給伊，但是伊都沒有拿，至於蕃茄汁公司是丁○○
    的公司，是他說存摺可以賣錢，事實上伊沒有拿給他，也沒有拿他存摺云云，惟
    查：
  (一)、右揭事實，業據被害人乙○○於偵查中證稱其係看報紙廣告，因急需貸款，才
      依廣告之電話連繫，匯出二萬七千八百九十一元至右揭丙○○所開立之第一商
      業銀行帳戶內，嗣向第一商業銀行求證，始知受騙等情明確（見偵字第六○二
      二號卷第十頁），核與證人即第一商業銀行松江分行行員黃瓊儀於警詢中證述
      ：前於九十二年二月二十五日接獲高雄縣警察局湖內分局所傳真之乙○○被詐
      欺案，嗣於九十二年三月五日十四時二十五分許，丙○○及其夫丁○○各持身
      分證、印鑑章共同前往該分行辦理存摺掛失暨補領手續，經其報警而查獲等情
      相符（見偵字第六○二二號卷第十二頁）；並據同案被告丁○○於警詢、偵查
      及原審法院九十二年度訴字第一三六五號九十二年八月十三日審理時供述：丙○○之帳戶係被告向其夫妻二人所借而交付予被告，本來約定一本一千元，但
      未拿到錢，辦理存摺掛失暨補領手續亦係應被告之要求而前往辦理，被告並要
      求拿到金融卡及存摺後再交給被告，被告並稱存摺係供轉帳之用等情甚詳（見
      偵字第六○二二號卷第六頁、第三○頁、第九十八頁、偵緝字第一五九七號卷
      第四十七頁、第四頁及九十二年度訴字第一三六五號九十二年八月十三日、二
      十七日之訊問筆錄），及同案被告丙○○於偵查及原審九十二年度訴字第一三
      六五號審理時供述：上揭第一商業銀行帳戶存摺是被告以一千元向其購買而交
      付給被告，於九十二年三月五日見到警察就逃跑，是因知道被告拿存摺是要作
      壞事等語在卷（見偵字第六○二二號卷第七三頁、偵緝字第一五九七號卷第四
      十六頁反面、第四十八頁、九十二年度訴字第一三六五號九十二年八月二十七
      日訊問筆錄），復有丙○○上開帳戶之往來明細表影本、乙○○帳戶之往來明
      細表影本、存摺掛失暨補領申請書兼登錄單（見偵字第六○二二號卷第十四頁
      、第十五頁、第十三頁）在卷可資佐證，參以被告於偵查及原審審理時亦自承
      確曾持有丙○○之存摺，是丁○○為了向其借錢而交付，其將丙○○之存摺放
      在朋友開的蕃茄汁公司內等語（見偵緝字第一五九七號卷第四十八頁、原審卷
      第四十一頁），足徵被告確有收受丙○○之第一商業銀行帳戶存摺後，將該存
      摺交付予詐騙乙○○之犯罪集團之行為。
  (二)、證人丁○○於本院審理時亦到庭結證稱：「我有拿我太太丙○○的第一銀行0
      0000000000號帳戶存摺交給甲○○。是在被抓到之前壹個月，是九
      十二年二月間。」等語（本院卷第五十六頁），證人丙○○於本院結證稱：「
      我有在第一銀行開有00000000000帳戶，有把該帳戶存摺交給我先
      生丁○○，丁○○再賣給甲○○壹仟元。」等語（本院卷第五十五頁），益徵
      被告否認犯行，顯係卸責之詞，不足採信。
  (三)、復按在金融機構開立帳戶，請領存摺及金融卡使用，係針對個人身分之社會信
      用而予以資金流通，具有強烈之屬人性格，而金融帳戶作為個人理財之工具，
      申請開設並無任何特殊之限制，一般民眾皆得以存入最低開戶金額之方式申請
      取得，且同一人均得在不同之金融機構申請數個存款帳戶使用，乃眾所週知之
      事實。依一般人之社會經驗，若遇陌生人捨以自己名義申請帳戶，反以高價向
      不特定人蒐集他人之金融帳戶使用，乃甚為怪異且不划算之事，衡情提供帳戶
      者對於該等帳戶是否係供合法使用，絕無不起疑心之理，本件被告以一千元代
      價向同案被告丙○○、丁○○收購銀行帳戶再轉交予他人，顯然有不欲人知之
      隱情。況以今日社會，利用代辦貸款、寄送得獎通知、退稅等手段詐財之事，
      迭有所聞，被告對此應無不知之理，其對於收受其所交付存摺之犯罪集團，可
      能利用他人帳戶掩飾或隱匿因犯罪所得之財物（即被害人轉帳匯入之款項），
      使偵查機關不易偵查，事前應足以預見，惟被告卻將帳戶存摺交付給該犯罪集
      團使用，顯有幫助洗錢之犯意。
  (四)、綜上，被告上開所辯顯係卸責之詞，不足採信。本件事證已明，被告幫助洗錢
      犯行洵堪認定。
二、按「本法（洗錢防制法）所稱洗錢，係指下列行為：一、掩飾或隱匿因自己或他
    人重大犯罪所得財物或財產上利益者。二、收受、搬運、寄藏、故買或牙保他人
    因重大犯罪所得財物或財產上利益者。」（按：洗錢防制法已於九十二年二月六
    日修正公布，並依該法第十五條規定新法自公布後六個月施行，修正後洗錢防制
    法第二條之規定為「本法所稱洗錢，係指下列行為：一、掩飾或隱匿因自己重大
    犯罪所得財物或財產上利益者。二、掩飾、收受、搬運、寄藏、故買或牙保他人
    因重大犯罪所得財物或財產上利益者。」），洗錢防制法第二條定有明文。被告
    將丙○○之銀行帳戶之存摺，提供給犯罪集團從事常業詐欺之不法犯行，偵查機
    關無法再由帳戶追查提款人，被告應係幫助掩飾、隱匿他人從事常業詐欺罪，核
    被告所為，係犯洗錢防制法第九條第一項、刑法第三十條第一項之幫助洗錢罪。
    再被告行為後，洗錢防制法已於九十二年二月六日修正公布，並自公布後六個月
    施行，業如前述，是被告行為後法律已有變更，修正前洗錢防制法第九條之規定
    為「洗錢者，處五年以下有期徒刑，得併科新台幣三百萬元以下罰金。」，修正
    後第九條第一項、第二項之規定分別為「犯第二條第一款之罪者，處五年以下有
    期徒刑，得併科新台幣三百萬元以下罰金。」、「犯第二條第二款之罪者，處七
    年以下有期徒刑，得併科新台幣五百萬元以下罰金。」，比較新舊法之結果，自
    以修正前之規定，有利於被告，依刑法第二條第一項但書規定，自應適用修正前
    洗錢防制法第九條第一項之規定。又幫助犯並不適用共同正犯之規定（最高法院
    三十三年上字第七九三號判例參照），起訴於事實欄記載被告「共同」基於幫助
    某犯罪集團隱匿常業試欺所得詐欺財物之犯意，尚有誤會，併此敘明。被告幫助
    犯罪集團為洗錢犯行，為從犯，與正犯情節尚屬有間，依刑法第三十條第二項之
    規定，按正犯之刑減輕之。
三、原審以被告甲○○犯罪事證明確，援引修正前洗錢防制法第九條第一項，並審酌
    被告提供帳戶予犯罪集團掩飾隱匿他人從事重大犯罪活動之犯罪動機、手段、所
    為已影響社會正常交易安全，增加被害人尋求救濟之困難，並使犯罪之追查趨於
    複雜暨使不法詐欺集團得以順利掩飾其常業詐欺所得之財物，暨犯罪後否認犯行
    ，態度不佳等一切情狀，量處有期徒刑四月，並諭知易科罰金之折算標準。經核
    其認事用法均無違誤，量刑亦屬妥適。
四、另公訴意旨以：被告尚涉嫌向丁○○、丙○○購買或借用其他四、五本銀行存摺
    ，再轉賣予某犯罪集團之幫助洗錢犯行云云，惟查：訊據被告堅決否認有此部分
    之犯行，而同案被告丁○○、丙○○於原審亦供述僅交付一本丙○○之存摺給被
    告等情明確，已如前述，丁○○雖於本院訊問時改稱有提一、二百本存摺交予被
    告，惟並無法提出證據以供佐證，且起訴書並未載明被告所收受轉賣之其他帳戶
    究竟是何銀行帳戶，亦未提出任何證據以供調查，無法證明此部分所訴內容是否
    真實，於本院到庭執行職務之檢察官亦稱並無積極證據證明被告尚有此部分之犯
    行等語，故應不能證明被告有此部分之犯行。此外，經本院審理結果，除前揭被
    告收受丙○○之第一商業銀行帳戶存摺後轉交給該詐騙集團外，復查無其他積極
    證據足資認定被告有向丁○○、丙○○收取其他四、五本或一、二百本銀行存摺
    後轉交給詐騙集團之幫助洗錢犯行，此部分原應為無罪之諭知，惟因檢察官認此
    部分與前開論罪科刑部分有實質上一罪之關係，故不另為無罪之諭知，附此敘明
    。
五、被告上訴否認犯罪，仍執前詞，指摘原判決不當，為無理由，應予駁回。
據上論斷，應依刑事訴訟法第三百六十八條，判決如主文。
本案經檢察官施慶堂到庭執行職務。
中　　　華　　　民　　　國　　九十三　　年　　　九　　　月　　 十六 　　日
                              臺灣高等法院刑事第二庭
                                  審判長法  官  蔡　長　溪
                                        法  官  楊　貴　志
                                        法  官  林　俊　益
右正本證明與原本無異。
如不服本判決，應於收受送達後十日內向本院提出上訴書狀，其未敘述上訴之理由者
並得於提起上訴後十日內向本院補提理由書。
                                        書記官　陳　明　琴
中　　　華　　　民　　　國　　九十三　　年　　　九　　　月　　 十六 　　日
附錄：本案論罪科刑法條全文
洗錢防制法第九條
犯第二條第一款之罪者，處五年以下有期徒刑，得併科新臺幣三百萬元以
下罰金。
犯第二條第二款之罪者，處七年以下有期徒刑，得併科新臺幣五百萬元以
下罰金。
以犯前二項之罪為常業者，處三年以上十年以下有期徒刑，得併科新臺幣
一百萬元以上一千萬元以下罰金。
法人之代表人、法人或自然人之代理人、受雇人或其他從業人員，因執行
業務犯前三項之罪者，除處罰行為人外，對該法人或自然人並科以各該項
所定之罰金。但法人之代表人或自然人對於犯罪之發生，已盡力監督或為
防止行為者，不在此限。
犯前四項之罪，於犯罪後六個月內自首者，免除其刑；逾六個月者，減輕
或免除其刑；在偵查或審判中自白者，減輕其刑。
